臺灣高雄地方法院民事裁定　　　　　　100年度監宣字第345號
聲　請　人　胡幼梅
上列聲請人聲請對胡瑜為輔助宣告事件，本院裁定如下：
    主  文
宣告胡瑜（男，民國○○○年○月○○日生，身分證統一編號：
Ｚ000000000號）為受輔助宣告之人。
選定胡幼梅（女，民國○○○年○○月○日生，身分證統一編號
：Ｚ000000000號）為受輔助宣告人胡瑜之輔助人。
聲請費用由受輔助宣告人胡瑜負擔。
    理  由
一、本件聲請意旨略以：聲請人為應受輔助宣告人胡瑜之姊姊，
    胡瑜自小即有智能不足情形，經診斷為中度智障，其為意思
    表示或受意思表示，或不能辨識其意思表示效果之能力，顯
    有不足，爰依法聲請准予對胡瑜為輔助宣告等語。
二、按「對於因精神障礙或其他心智缺陷，致其為意思表示或受
    意思表示，或辨識其意思表示效果之能力，顯有不足者，法
    院得因本人、配偶、四親等內之親屬、最近一年有同居事實
    之其他親屬、檢察官、主管機關或社會福利機構之聲請，為
    輔助之宣告。」，民法第15條之1 第1 項定有明文。次按「
    受輔助宣告之人，應置輔助人。輔助人及有關輔助之職務，
    準用1095條、第1096條、第1098條第2 項、第1100條、第11
    02條、第1103條第2 項、第1104條、第1106條、第1106條之
    1 、第1109條、第1111條至第1111條之2 、第1112條之1 及
    第1112條之2 之規定。」，為民法第1113條之1 所明文規定
    。
三、聲請人主張之上開事實，業據其提出戶籍謄本、中華民國身
    心障礙手冊、國軍高雄總醫院附設民眾診療服務處診斷證明
    書等為證。而經本院對胡瑜進行鑑定程序，在鑑定人蔡孟璋
    醫師面前訊問胡瑜，其可陳述自身姓名及出生年月日，並指
    認在場之親人，而鑑定人蔡孟璋醫師鑑定意見認為：胡瑜從
    小智能不足，之前有做過智能鑑定，領有身心障礙手冊，為
    中度智能障礙，100 年10月12日再次做心理測驗，結果為中
    度智能障礙，整體認知功能達到明顯缺損，其基本算數、記
    憶、語言功能都有障礙，胡瑜因智能障礙導致其為意思表示
    、受意思表示及辨識其意思表示效果之能力，顯有不足等語
    ，有本院100 年11月1 日鑑定筆錄在卷可稽，是依上開鑑定
    結果，胡瑜已因智能不足，致其為為意思表示、受意思表示
    或辨識其意思表示之效果之能力顯有不足，爰依法宣告胡瑜
    為受輔助宣告之人。
四、次查，聲請人為胡瑜之姊姊，與胡瑜關係密切，且有意願擔
    任胡瑜之輔助人，復為胡瑜目前之生活之主要供應者，而胡
    瑜之父母均已死亡，其尚存之妹妹胡稚梅亦同意由聲請人擔
    任胡瑜之輔助人等情，有戶籍謄本、同意書在卷可稽，本院
    審酌上情，認由聲請人擔任胡瑜之輔助人，應無不當之處，
    爰依上開法條規定，選定聲請人擔任胡瑜之輔助人。
五、又法院為輔助宣告時，受輔助宣告之人對其財產仍具處分權
    能，輔助人僅於民法第15條之2 第1 項等事件對於輔助宣告
    之人之行為具有同意與否之權限，從而本件輔助人無須開具
    財產清冊陳報法院，附此敘明。
六、依民事訴訟法第624 條之1 第3 項、第608 條第1 項，裁定
    如主文。
中    華    民    國   100    年    11    月    7     日
                        家事法庭法  官  黃悅璇
上為正本係照原本作成。
關於為輔助宣告部分，不得抗告。如不服本裁定關於選定輔助人
等部分，應於送達後10日內向本院提出抗告狀，並繳納抗告費新
臺幣1,000 元。
中    華    民    國   100    年    11    月    7     日
                                書記官  楊馥華